【裁判字號】    98,交聲,423
【裁判日期】    981117
【裁判案由】    違反道路交通管理處罰條例聲明異議
【裁判全文】
臺灣新竹地方法院交通事件裁定         98年度交聲字第423號
處分機關    交通部公路總局新竹區監理所
異議人即    甲○○
受處分人
上列異議人即受處分人因違反道路交通管理處罰條例案件，對於
交通部公路總局新竹區監理所民國98年6 月8 日竹監營字第裁50
-Z00000000號違反道路交通管理事件裁決處分聲明異議，本院裁
定如下：
    主  文
異議駁回。
    理  由
一、按汽車駕駛人，駕駛汽車有違反道路交通管理處罰條例第33
    條之管制規則，因而肇事致人死亡者，吊銷其駕執照；汽車
    駕駛人曾依道路交通管理處罰條例第61條第1 項第4 款後段
    吊銷駕駛執照者，3 年內不得考領駕駛執照，道路交通管理
    處罰條例第61條第1 項第4 款、第67條第2 項分別定有明文
    。
二、原處分機關即交通部公路總局新竹區監理所以異議人甲○○
    於民國98年1 月5 日凌晨0 時38分許，駕駛車牌號碼NF-180
    號營業貨運曳引車後拖MV-63 號拖車，行經國道一號高速公
    路南向220 公里80公尺處交流道車道時，因違規將車輛停在
    上開交流道車道路肩，進行車輛之安全檢查，且未在車輛後
    方設置車輛故障標誌警示，適有蔡朝任駕駛車牌號碼J2-937
    9 號自用小貨車，亦沿上開路段由南往北方向行進，途經上
    述地點時，違規行駛路肩，由後撞及異議人停放在該處之上
    開營業貨運曳引車，致蔡朝任因此死亡，為國道公路警察局
    第三警察隊員警白有田等人舉發「駕駛違反道路交通安全規
    則第33條之管制規則，因而致肇事致人死亡」，並掣開公警
    局交字第Z00000000 號舉發違反道路交通管理事件通知單（
    下稱舉發通知單）移送原處分機關處理在案，原處分機關乃
    依道路交通管理處罰條例第61條第1 項第4 款、67條第2 項
    （裁決書漏載第67條第2 項）規定，裁處異議人吊銷駕駛執
    照，3 年內禁考。異議人於收受裁決書之後，並於法定期間
    內聲明異議等情，有交通部公路總局新竹區○○○○○道路
    交通事件裁決書（竹監營字第裁50-Z00000000）及送達證書
    在卷可稽。
三、聲明異議意旨略以：異議人於上開時、地，因發現車輛似有
    異聲，為維護行車安全，始將車號NF-180號營業貨運曳引車
    車輛停放於有路燈照明、視界良好之路肩，擬作安全檢查。
    詎因蔡朝任駕駛自小貨車，行經該路段時，違規行駛路肩，
    致撞擊上開車輛死亡。異議人未預期有駕駛人違規行駛路肩
    ，且異議人所駕駛車輛車身較長，擺放或樹立警告標誌需相
    當時間，並無證據足資證異議人有任何故意或過失不予設置
    警告標誌，而造成其他駕駛人違規行駛路肩並發生事故之行
    為，異議人在路肩停車為車輛實施安全檢查，係為保護更多
    其他駕駛人及車輛所必要作為。縱本件異議人就本件事故有
    過失責任，亦已與被害人家屬達成和解，並獲緩起訴處分，
    異議人以駕駛半聯結車為業，吊銷並禁考3 年實屬過重，爰
    請求撤銷原處分等語。
四、經查：
（一）按行車前須詳細檢查方向盤、煞車、輪胎、燈光、雨刮、
      喇叭、照後鏡及依規定應裝設之行車紀錄器、載重計與轉
      彎、倒車警報裝置等確實有效、汽車行駛高速公路及快速
      公路，除於規定之停車處外，不得在路肩及路肩外、中央
      分隔帶、隧道內、交流道或收費站區停車。但遇有濃霧、
      濃煙、強風、大雨等特殊狀況嚴重影響行車安全時，得在
      路肩暫停，並應顯示危險警告燈，視線清晰時，應即恢復
      行駛、汽車在行駛途中，因機件故障或其他緊急情況無法
      繼續行駛時，應滑離車道，在路肩上停車待援。滑離車道
      時，應先顯示方向燈逐漸減速駛進路肩，車身或所載貨物
      突出部分，須全部離開車道。待援期間除顯示危險警告燈
      外，並在故障車輛後方50公尺至100 公尺處設置車輛故障
      標誌警示之，道路交通安全規則第89條第1 項第1 款、高
      速公路及快速公路交通管制規則第12條第1 項、第15條第
      1 項分別定有明文。依上開規定，對於車輛之檢查應於行
      車前即完成之，況汽車行駛高速公路及快速公路，除遇有
      濃霧、濃煙、強風、大雨等特殊狀況而嚴重影響行車安全
      時，或因機件故障或其他緊急情況無法繼續行駛時，始得
      在路肩暫停或停車待援；待援期間應顯示危險警告燈，並
      在故障車輛後方50公尺至100 公尺處設置車輛故障標誌以
      警示後方車輛。
（二）本件異議人於98年1 月5 日凌晨0 時38分許，駕駛車牌號
      碼NF-180號營業貨運曳引車後拖MV-63 號拖車，行經國道
      一號高速公路南向220 公里80公尺處交流道車道時，依道
      路交通事故調查報告表(一)所載，事故發生當時係天候晴、
      夜間有照明、視距良好，並未發生有濃霧、濃煙、強風、
      大雨等嚴重影響行車安全特殊狀況，是無高速公路及快速
      公路交通管制規則第12條第1 項所列例外可暫停於高速公
      路路肩之情形，而其仍將車輛停放於上開交流道車道路肩
      之事實，為異議人於警詢及偵訊中所自承，有異議人於偵
      查中之警詢及偵訊筆錄在卷可稽。異議人為以駕駛營業貨
      運曳引車為業之人，自應對相關規定有所知悉，不得諉為
      不知，其違反高速公路及快速公路交通管制規則第12條第
      1 項規定，違規於高速公路路肩停車之事實，堪以認定。
（三）異議人雖辯稱係發現車輛有異聲，為維護行車安全，始停
      放於路肩云云，然查異議人於98年3 月31日偵訊中自承：
      「（當時開車在高速公路上，有無覺得你的車子有何異狀
      ？）沒有。」，有異議人於98年3 月31日偵訊筆錄在卷可
      參，其前後說法並非一致。又無其他證據資料顯示異議人
      所駕車輛，有何因機件故障或其他緊急情況無法繼續行駛
      之狀態，而仍停車於上開交流道車道路肩，且停放後亦未
      在故障車輛後方50公尺至100 公尺處設置車輛故障標誌，
      此亦經異議人於警詢、偵訊中所自承，並有道路交通事故
      現場圖、現場照片15幀可資佐參。是其違反高速公路及快
      速公路交通管制規則第15條第1 項規定之事實，亦堪認定
      。
（四）又異議人違規將上開營業貨運曳引車停放於國道一號高速
      公路南向220 公里80公尺處交流道車道時，適蔡朝任駕駛
      車牌號碼J2-9379 號自用小貨車，亦沿上開路段由南往北
      方向行進，途經上述地點時，違規行駛路肩，由後撞及異
      議人停放在該處之上開營業貨運曳引車之事實，有道路交
      通事故調查報告表(一)、(二)、道路交通事故現場圖、異議人
      警詢、偵訊筆錄、現場照片15幀附卷可參。而蔡朝任因此
      車禍事故受有胸部擠壓創併顱頻外創，致壓迫性窒息併內
      出血死亡，亦有本院調閱臺灣彰化地方法院檢察署98年度
      相字第16號相驗卷宗卷附之相驗屍體證明書、相驗報告書
      可按，足見蔡朝任死亡結果與異議人違反前開高速公路及
      快速公路交通管制規則之行為有相當因果關係，則異議人
      亦有在高速公路路肩違規停車發生交通事故並因而肇事致
      人死亡之違規行為，亦堪認定。
五、綜上所述，異議人確有駕駛汽車有違反道路交通管理處罰條
    例第33條之管制規則，因而肇事致人死亡之違規事由，原處
    分機關依道路交通管理處罰條例第61條第1 項第4 款、67條
    第2 項規定裁處異議人吊銷駕駛執照，3 年內禁考，於法並
    無不合，本件異議為無理由，應予駁回。
六、據上論斷，應依道路交通案件處理辦法第19條，裁定如主文
    。
中    華    民    國    98    年    11    月    17    日
                  交通法庭  法  官  李毓華
以上正本證明與原本無異。
如不服本裁定，應於裁定送達後5日內向本院提出抗告狀。
中    華    民    國    98    年    11    月    17    日
                            書記官  陳美利


司法院資訊處製作；財團法人民間司法改革基金會備份。
